臺灣高等法院臺南分院刑事判決
                                     111年度上訴字第26號
上  訴  人  
即  被  告  李育鐘


選任辯護人  呂維凱律師
上列上訴人因違反槍砲彈藥刀械管制條例案件，不服臺灣雲林地
方法院110年度重訴字第4號中華民國110年11月25日第一審判決
（起訴案號：臺灣雲林地方檢察署109年度偵字第5172號），提
起上訴，本院判決如下：
    主  文
上訴駁回。
    事實及理由
一、刑事訴訟法第348條於民國110年6月18日修正施行：「上訴得對於判決之一部為之。對於判決之一部上訴者，其有關係之部分，視為亦已上訴。但有關係之部分為無罪、免訴或不受理者，不在此限。上訴得明示僅就判決之刑、沒收或保安處分一部為之。」同日修正施行之刑事訴訟法施行法第7條之13規定：「中華民國110年5月31日修正通過之刑事訴訟法施行前，已繫屬於各級法院之案件，於施行後仍適用修正前刑事訴訟法第348條規定；已終結或已繫屬於各級法院而未終結之案件，於施行後提起再審或非常上訴者，亦同。」又110年6月18日刑事訴訟法第348條修正施行前已繫屬於第一審或第二審法院之案件，在修正施行後始因上訴而繫屬於第二審或第三審法院者，應適用修正後規定以定其上訴範圍（最高法院110年度台上大字第5375號裁定意旨參照）。經查：本案於上述規定修正施行後之110年12月29日始繫屬於本院（見本院卷第3頁），上訴之效力及範圍應依修正後第348條規定。而原審判決後，檢察官並未提起上訴，被告明示僅就原判決量刑部分提起上訴（見本院卷第131頁），是本件審判範圍僅就原判決量刑妥適與否進行審理，本案犯罪事實、所犯法條及論罪、沒收部分之認定，並非本院審查範圍，均引用第一審判決書所記載之事實、證據、論罪及沒收（如附件）。
二、被告上訴意旨主張：被告坦承犯行，態度良好，無前科，並
    非經濟罪犯或有犯罪惡習之人，家庭正常，勤奮工作，為專
    營公共工程邊坡鐵籠蛇籠之公司負責人，員工眾多，技術專
    精事業興隆。原審均未考量本件槍枝為「現在」隨時網路均
    可購買一模一樣之玩具槍，被告也提供給警方追查上手，均
    無疾而終，任何消費者均可能再度不慎購買把玩後而誤觸法
    網，消費者恐更犯5年以上之重罪，加以類似案件刑事警察
    局鑑定均不再為實際焦耳測試，僅為目視檢視即逕為認定有
    焦耳超標，消費者實在防不勝防，一旦購買即陷萬劫不復之
    深淵，綜上，被告實有情輕法重足堪憫恕之情；原審未考量
    被告持有時間只有短短1月、碰巧為槍砲彈藥刀械管制條例
    新修正，將非制式槍械加重與制式槍械相同刑度，修法後刑
    度重刑徒增，此情節實有輕法重而應依刑法第59條減輕其刑
    ，原審量刑明顯過重，有輕重失衡違反比例原則之違誤。
三、按量刑輕重，係屬事實審法院得依職權自由裁量之事項，苟
    已斟酌刑法第57條各款所列情狀而未逾越法定刑度，不得遽
    指為違法；刑罰之量定，固屬法院自由裁量之職權行使，但
    仍應審酌刑法第57條所列各款事由及一切情狀，為酌量輕重
    之標準，並非漫無限制。在同一犯罪事實與情節，如別無其
    他加重或減輕之原因，下級審法院量定之刑，亦無過重或失
    輕之不當情形，則上級審法院對下級審法院之職權行使，原
    則上應予尊重（最高法院72年台上字第6696號、85年台上字
    第2446號判決要旨參照）。次按，犯罪之情狀顯可憫恕，認
    科以最低度刑仍嫌過重者，得酌量減輕其刑，固為刑法第59
    條所明定。然刑法第59條之酌量減輕，必於犯罪另有特殊之
    原因與環境等，在客觀上足以引起一般同情，認為即予宣告
    法定低度刑期尤嫌過重者，始有其適用；至於行為人之犯罪
    動機、手段、情節及犯罪後坦承犯行之態度等情，僅可作為
    在法定刑內從輕科刑之標準，不得據為酌量減輕之理由。
四、原判決就辯護人所主張應依刑法第59條酌減其刑部分載明：
    「被告所犯非法持有非制式手槍罪，係立法者考量行為人所
    持有物品之危險性甚高而為之特別立法，本次修正就是特別
    要將非制式手槍納入第7條處罰範疇，提高非制式槍枝的處
    罰刑度，且被告似乎也沒有因為本次修法而有要主動報繳槍
    枝的舉動，本案是因警方前往被告住處實施搜索才能及時查
    獲，倘若僅因警方是在新法修正施行之後查獲被告持有非制
    式手槍，就讓被告可以享受減刑的利益，如此作法顯然與立
    法意旨大相逕庭；又被告除了持有系爭手槍、槍管之外，同
    時持有另外兩把內具阻鐵、不具殺傷力的槍枝（見警卷第38
    至40頁），及制式空包彈25顆、不具殺傷力之由9mm制式空
    包彈組合直徑8.7mm金屬彈丸而成的子彈2顆，由此可見被告
    是特別取得已經貫通之改造手槍、槍管及該2顆不具殺傷力
    之直徑8.7mm彈丸，絕非只是單純要休閒把玩『玩具槍的聲光
    效果』而已（如果只是要聲光效果，以玩具槍擊發空包彈即
    可，根本無須另行取得已經貫通阻鐵的系爭手槍、槍管，也
    不必特別取得『剛好適用』於系爭手槍的直徑8.7mm彈丸），
    此外，關於被告是否為工廠負責人、是否熱心公益，此與被
    告本案『犯罪情狀』無涉，被告涉犯非法持有非制式手槍罪，
    並沒有任何特殊的原因或環境，在客觀上顯足以引起一般同
    情」等語。而本院考量被告本案所持有之非制式手槍、槍枝
    主要組成零件即槍管，均屬我國政府嚴禁之違禁物，對社會
    治安所生危害非輕，且槍砲彈藥刀械管制條例第7條第4項已
    於109年6月10日修正，並將非法持有非制式手槍罪原最輕本
    刑有期徒刑3年提高為5年，其修法目的既著眼於非制式槍枝
    普遍具備與制式槍枝相當之殺傷力，且持有比例高出甚多，
    為有效遏止持有非制式槍枝進行犯罪，始將持有具殺傷力之
    非制式槍枝刑度提高，實難僅以被告於持有本案非制式槍枝
    時間適遇修法時期，而認被告合於刑法第59條所定「犯罪之
    情狀顯可憫恕」之要件。至於內政部刑事警察局就槍枝之鑑
    定，本即得以「性能檢驗法」進行鑑定而認定扣案槍枝具有
    殺傷力，此鑑驗方法與程序於槍砲彈藥刀械管制條例修正前
    後並未有變更，有內政部警政署刑事警察局111年2月23日刑
    鑑字第1110018361號函在卷可參（見本院卷第119頁），且
    此與被告本案犯罪是否另有特殊之原因與環境等，在客觀上
    足以引起一般同情乙節亦無任何關聯，辯護意旨一再以內政
    部警政署刑事警察局之槍枝鑑定方法主張本件有刑法第59條
    規定之適用，實有誤會。
五、再者，原審於量刑時，已審酌具殺傷力之槍枝本身危險性甚
    高，而已貫通之金屬槍管為槍砲之主要組成零件，同樣具有
    潛在可能組裝成具殺傷力槍枝的危險，被告竟非法取得並持
    有之，所為對於民眾的安全、社會秩序造成危害，應予非難
    ，另考量被告犯後坦承犯錯，態度尚可，其先前無任何犯罪
    紀錄，素行良善，有臺灣高等法院被告前案紀錄表在卷可參
    ，本案其持有系爭手槍、槍管時間不長，亦未持以出示他人
    或用以犯罪，警方亦未查獲被告同時持有具殺傷力子彈，犯
    罪情節並非嚴重，兼衡被告提出工廠照片、簡介（被告於本
    院另提出發包工程現場照片、其所經營公司之資產負債表、
    損益及稅額計算表），自述為製造公共工程所用蛇籠之工廠
    負責人，對公益有所貢獻，平日打保齡球、撞球休閒，因為
    是陸軍空降特戰部隊退伍，服役期間長期玩槍，退伍之後喜
    歡玩模型槍當作消遣，年輕時也會參加BB槍射擊賽，才會購
    買扣案槍枝，其為大專肄業，與配偶育有兩名子女就讀大學
    等一切情狀，量處有期徒刑5年1月，併科罰金新台幣（下同
    ）6萬元，並諭知罰金如易服勞役，以1,000元折算1日之折
    算標準。原審所量處被告刑責，已審酌被告素行、犯罪所生
    危害、犯罪情狀、智識程度、家庭狀況及犯罪後態度等一切
    情狀，於法定刑度內妥為裁量，並無不當或違法之情形，復
    與比例原則、平等原則、罪責相當原則相合。被告上訴意旨
    仍執前詞，請求依刑法第59條酌減其刑，為無理由，應予駁
    回。
六、應適用之法條：
    刑事訴訟法第368 條、第373條。
本案經檢察官朱啓仁提起公訴，檢察官蔡麗宜到庭執行職務。
中　　華　　民　　國　　111 　年　　4 　　月　　6 　　日
                  刑事第七庭    審判長法  官  吳勇輝
                                      法  官  黃國永
                                      法  官  吳錦佳
以上正本證明與原本無異。
如不服本判決應於收受送達後20日內向本院提出上訴書狀，其未
敘述上訴理由者，並得於提起上訴後20日內向本院補提理由書（
均須按他造當事人之人數附繕本）「切勿逕送上級法院」。
　　　　　　　　　　　　　　　　　　　書記官  王杏月
中　　華　　民　　國　　111 　年　　4 　　月　　6 　　日
本判決論罪科刑條文：
槍砲彈藥刀械管制條例第7條
未經許可，製造、販賣或運輸制式或非制式火砲、肩射武器、機
關槍、衝鋒槍、卡柄槍、自動步槍、普通步槍、馬槍、手槍或各
類砲彈、炸彈、爆裂物者，處無期徒刑或7年以上有期徒刑，併
科新臺幣3千萬元以下罰金。
未經許可，轉讓、出租或出借前項所列槍砲、彈藥者，處無期徒
刑或5年以上有期徒刑，併科新臺幣1千萬元以下罰金。
意圖供自己或他人犯罪之用，而犯前二項之罪者，處死刑或無期
徒刑；處徒刑者，併科新臺幣5千萬元以下罰金。
未經許可，持有、寄藏或意圖販賣而陳列第1項所列槍砲、彈藥
者，處5年以上有期徒刑，併科新臺幣1千萬元以下罰金。
意圖供自己或他人犯罪之用，以強盜、搶奪、竊盜或其他非法方
法，持有依法執行公務之人所持有之第1項所列槍砲、彈藥者，
得加重其刑至二分之一。
第1項至第3項之未遂犯罰之。
槍砲彈藥刀械管制條例第13條
未經許可，製造、販賣或運輸槍砲、彈藥之主要組成零件者，處
3年以上10年以下有期徒刑，併科新台幣700萬元以下罰金。
未經許可，轉讓、出租或出借前項零件者，處1年以上7年以下有
期徒刑，併科新台幣500萬元以下罰金。
意圖供自己或他人犯罪之用，而犯前2項之罪者，處5年以上有期
徒刑，併科新台幣1000萬元以下罰金。
未經許可，持有、寄藏或意圖販賣而陳列第1項所列零件者，處6
月以上5年以下有期徒刑，併科新台幣300萬元以下罰金。
第1項至第3項之未遂犯罰之。